【裁判字號】    98,易,1068
【裁判日期】    981106
【裁判案由】    詐欺
【裁判全文】
臺灣臺中地方法院刑事判決              98年度易字第1068號
公  訴  人  臺灣臺中地方法院檢察署檢察官
被      告  壬○○
上列被告因詐欺案件，經檢察官提起公訴（97年度偵字第29252
號、98年度偵字第2433、2671、4640、5282號），及移送併辦（
臺灣高雄地方法院檢察署98年度偵字第10205號、臺灣臺中地方
法院檢察署第98年度偵字第1990、5675、7578、4657號），本院
判決如下：
    主    文
壬○○幫助犯詐欺取財罪，處有期徒刑月，如易科罰金，以新
臺幣壹仟元折算壹日。
    犯罪事實
一、壬○○明知金融機構帳戶係個人理財之重要工具，且關係個
    人財產、信用之表徵，一般人利用他人名義之金融帳戶，常
    與詐欺取財之犯罪密切相關，且取得他人帳戶存摺影本、提
    款卡、密碼之目的，在於收取贓款及避免犯行遭人追查，又
    對於提供帳戶之行為本身，雖無引發他人萌生犯罪之確信，
    但仍不顧他人所可能遭受之危險，基於縱若有人持以犯詐欺
    取財罪亦不違反其本意之幫助犯意，於民國97年10月28日21
    時許，在臺中市○○路○段與立德街交岔路口之神腦國際通
    訊行前，將其中華郵政股份有限公司沙鹿郵局（下稱沙鹿郵
    局）之局號0000000號、帳號0000000號帳戶之存摺影本、提
    款卡及密碼，交付予真實姓名年籍不詳之成年男子，供該真
    實姓名年籍不詳之成年男子所屬詐騙集團為詐欺取財犯行時
    ，作為存匯款及提款帳戶使用，以幫助該詐騙集團遂行詐欺
    犯行。嗣該詐騙集團成員即基於意圖為自己不法所有之詐欺
    犯意聯絡，為如附表所示之詐欺犯行。
二、案經子○○訴由臺中縣警察局清水分局報告；辛○○、己○○、丑○○、卯○○、戊○○、丁○、寅○○等訴由彰化縣
    警察局員林分局報告臺灣彰化地方法院檢察署核轉；丑○○
    訴由臺北縣政府警察局淡水分局報告；丁○、甲○○、丙○○、乙○○、庚○○等訴由彰化縣警察局和美分局報告臺灣
    臺中地方法院檢察署檢察官偵查起訴。
    理    由
一、證據能力之說明﹕
    按現行刑事訴訟法為保障被告之反對詰問權，排除具有虛偽
    危險性之傳聞證據，以求實體真實之發見，於該法第159條
    第1項明定被告以外之人於審判外之言詞或書面陳述，除法
    律有規定者外，不得作為證據。而刑事訴訟法第159條之1至
    159條之4有傳聞法則之例外規定，且被告以外之人於審判外
    之陳述，雖不符前4條之規定，而經當事人於審判程序同意
    作為證據，法院審酌該言詞陳述或書面陳述作成時之情況，
    認為適當者，亦得為證據；當事人、代理人或辯護人於法院
    調查證據時，知有第159條第1項不得為證據之情形，而未於
    言詞辯論終結前聲明異議者，視為有前項之同意，刑事訴訟
    法第159條之5定有明文。本件關於以下論及之如附表所示之
    戊○○等12名告訴人於警詢中之指述，均係屬被告壬○○以
    外之人於審判外之書面陳述，而檢察官、被告並未就上開陳
    述有所爭執，且迄於言詞辯論終結前，均未主張有刑事訴訟
    法第15 9條第1項不得為證據之情形，是應認已同意作為證
    據，且經本院審酌後，認無不適當之情形，應認具有證據能
    力，合先敘明。
二、認定犯罪事實所憑之證據及理由﹕
    訊據被告壬○○固坦承有於上揭時、地將其所有沙鹿郵局帳
    戶之存摺影本、提款卡及密碼交付予真實姓名年籍不詳之成
    年男子之情，惟矢口否認有何幫助詐欺之犯行，辯稱：伊透
    過報紙廣告應徵司機工作，對方在電話中稱須提供伊之存摺
    影本、提款卡及密碼以徵信伊之信用，伊始交付上開帳號資
    料；直到對方未依約與伊聯絡，伊恐受騙主動聯繫郵局辦理
    止付，並於97年11月5日到派出所報案，伊也是被騙的云云
    。經查：
  (一)如附表所示之戊○○等12名告訴人因遭詐騙而分別匯款如附
    表所示之金額至被告沙鹿郵局帳戶內等情，已據如附表所示
    之戊○○等12名告訴人分別於警詢中指訴明確，並有告訴人
    戊○○之上網資料及中華郵政公司自動櫃員機交易明細表、
    告訴人辛○○之郵政自動櫃員機交易明細表、告訴人李建豪
    之郵政國內匯款單、告訴人丙○○之郵局交易明細及上網資
    料、告訴人卯○○之雅虎奇摩電子郵件網頁列印資料（含國
    泰世華MyATM轉帳明細表）、告訴人乙○○之存摺存款交易
    查詢、告訴人己○○之上網資料及中華郵政公司自動櫃員機
    交易明細表、告訴人丑○○之中國信託自動櫃員機交易明細
    及上網資料、告訴人寅○○之上網資料及網路銀行匯款明細
    、告訴人子○○之華南銀行自動櫃員機交易明細表、告訴人
    丁○之郵政自動櫃員機交易明細表及上網資料、被告沙鹿郵
    局之帳戶開戶基本資料及開戶迄今之客戶歷史交易清單各1
    份等在卷可稽；足認被告所有之沙鹿郵局帳戶，確實供作詐
    騙集團詐騙之匯款帳戶使用。
  (二)被告雖以因應徵工作，為供公司徵信，乃交付其沙鹿郵局帳
    戶之存摺影本、提款卡及密碼云云置辯，惟衡諸現今社會應
    徵正當工作者，只需提供證件填載人事資料供雇主確認其身
    分即足，殊無可能要求應徵者先行提供存摺、提款卡、密碼
    以供徵信；何況，一般人均無法以他人的銀行帳戶向銀行為
    信用徵信之查詢，且被告僅係應徵司機之工作，雇主亦無特
    別查核被告信用之需要。再者，依據卷附被告提出之報紙剪
    報，其上登載應徵司機廣告的聯絡電話為0000000000號（見
    本院卷第46頁），經與被告所有之0000000000號行動電話之
    通聯紀錄（見本院卷第47至50頁）互核觀之，並無被告所稱
    以其行動電話打至0000000000號廣告所載應徵電話之通聯紀
    錄。又被告雖另供稱伊在97年11月初時，在警察局有提供3
    個伊被騙分別為000000000、0000000000、0000000000號之
    行動電話號碼給警方，及該3個電話號碼與被告之000000000
    0號行動電話存有通聯紀錄（見本院卷第33頁反面），惟上
    開3個行動電話號碼與報紙廣告並無任何關聯性，且其中000
    0000000號行動電話，經查係另案被告邱金龍所申辦之人頭
    電話，該另案被告邱金龍業經臺灣宜蘭地方法院檢察署以其
    提供行動電話門號供詐騙集團使用，而就其涉犯幫助詐欺罪
    嫌聲請簡易判決處刑在案（案號﹕宜蘭地方法院檢察署98年
    度偵字第1568、3072、3106號）；此外，被告亦未能提出其
    他積極證據供本院審酌。按被告為智識成熟之成年人，對於
    應徵工作竟需提供帳戶之存摺影本、提款卡及密碼作為徵信
    個人信用乙節，應有所存疑，而可預見交付帳戶資料與姓名
    年籍不詳之人，可能為他人從事不法使用。
  (三)刑法上之故意，區分直接故意（確定故意）與間接故意（不
    確定故意），「行為人對於構成犯罪之事實，明知並有意使
    其發生者」為直接故意，「行為人對於構成犯罪之事實，預
    見其發生而其發生並不違背其本意者」為間接故意；又金融
    帳戶為個人理財之工具，申請開設金融帳戶並無任何特殊之
    限制，一般民眾皆能自由申請開戶，並得同時在不同金融機
    構申請多數存款帳戶使用，乃眾所周知之事實，依一般人之
    社會生活經驗，倘係合法收入，本可自行向金融行庫開戶使
    用，而無向他人購買帳戶之必要；苟不以自己名義申請開戶
    ，反以不正方式向不特定人取得他人之金融機構帳戶使用，
    衡情應能懷疑其目的在於施用詐騙手段以非法取得他人財物
    ，且利用不實訊息詐欺取財之犯罪類型層出不窮，該等犯罪
    多數均係利用人頭帳戶作為出入帳戶，並經媒體廣為披載，
    被告係智識成熟之成年人，亦當知悉社會上時有利用人頭帳
    戶從事詐欺取財之犯罪情事，被告對於該姓名年籍不詳之詐
    騙集團成員取得其提供之沙鹿郵局帳戶之存摺影本、提款卡
    及密碼作為實施詐欺取財之犯行應可預見，益徵對於該帳戶
    被利用作為向人詐騙財物之情，並無違背其本意。至被告交
    付其所有之沙鹿郵局帳戶之存摺影本、提款卡及密碼之行為
    ，既非詐欺取財罪之構成要件行為，且查無任何證據足資證
    明被告與該姓名年籍不詳之詐騙集團成員間有何共同詐欺取
    財之犯意聯絡，足認被告之所為應僅係出於幫助犯罪之行為
    。本件事證已臻明確，被告犯行，洵堪認定。
三、論罪科刑﹕
  (一)核被告所為，係犯刑法第30條第1項前段、第339條第1項之
    幫助詐欺取財罪。被告幫助詐欺集團成員犯詐欺取財罪，為
    幫助犯，爰依刑法第30條第2項之規定，減輕其刑。被告以
    一提供帳戶之幫助行為，同時侵害12名告訴人之財產法益，
    並觸犯12個幫助詐欺取財罪名，為同種想像競合犯，應依刑
    法第55條規定，論以一罪。爰審酌被告提供其沙鹿郵局帳戶
    之存摺影本、提款卡及密碼予詐騙集團成員，幫助詐騙集團
    遂行詐欺犯行，助長犯罪之不良風氣，幫助犯罪者隱匿真實
    身分，增加檢警犯罪偵查之困難性，其幫助行為並造成如附
    表所示之戊○○等12名告訴人合計達6萬餘元之金錢損失，
    被告犯後否認犯行，未具悔意；兼衡酌被告未實際參與詐騙
    之過程，可責難性較輕等一切情狀，量處如主文所示之刑，
    並諭知易科罰金之折算標準。檢察官具體求刑有期徒刑6月
    ，尚嫌過重，附此敘明。
  (二)另犯最重本刑為5年以下有期徒刑以下之刑之罪，而受6個月
    以下有期徒刑或拘役之宣告，得易科科罰金而未聲請易科罰
    金者，得以提供社會勞動6小時折算1日，易服社會勞動，刑
    法第41條第2項定有明文。惟依新修正之刑事訴訟法第479條
    之規定，可知該易服社會勞動乃係屬執行檢察官之權限，是
    本案自無須再於主文中另諭知易服社會勞動之折算標準，附
    此敘明。
據上論斷，應依刑事訴訟法第299條第1項前段，刑法第30條第1
項前段、第2項、第339條第1項、第55條、第41條第1項前段，刑
法施行法第1條之1第1項、第2項前段，判決如主文。
本案經檢察官癸○○到庭執行職務。
中    華    民    國    98    年    11    月     6    日
                刑事第十六庭  審判長法  官  巫淑芳
                                    法  官  黃建都
                                    法  官  戴嘉慧
上正本證明與原本無異。
如不服本判決，應於收受送達後10日內向本院提出上訴書狀（應
敘述具體理由並附繕本）。
上訴書狀如未敘述理由，應於上訴期間屆滿後20日內補提理由書
於本院。
告訴人或被害人對於判決如有不服具備理由請求檢察官上訴者，
其上訴期間之計算係以檢察官收受判決正本之日期為準。
                                    書記官  吳彩華
中    華    民    國    98    年    11    月     6    日
【附錄本案論罪科刑法條】
《中華民國刑法第339條第1項》
意圖為自己或第三人不法之所有，以詐術使人將本人或第三人之
物交付者，處5年以下有期徒刑、拘役或科或併科1千元以下罰
金。
【附表】
┌──┬─────────────────────────────────┐
│編號│  犯         罪            事                實                   │
├──┼─────────────────────────────────┤
│ 1  │於97年10月29日上午10時15分許，戊○○在臺北縣新莊市之住處，上YAHOO │
│    │奇摩拍賣網站，陷於錯誤，購買SOGO禮卷，並於同日14時48分許，至附近之│
│    │提款機轉帳新臺幣（下同）4000元至上開壬○○之帳戶內，隨即被該詐騙集│
│    │團提領一空。戊○○事後未收到上開禮卷，始知受騙。                  │
├──┼─────────────────────────────────┤
│ 2  │於97年10月29日上午10時30分許，辛○○上雅虎的拍賣網站，陷於錯誤，購│
│    │買福山芳樹之演唱會門票，並於同日12時05分許，以自動提款機轉帳3040元│
│    │至上開壬○○之帳戶內，隨即被該詐騙集團提領一空。辛○○事後因未收到│
│    │上開門票，始知受騙。                                              │
├──┼─────────────────────────────────┤
│ 3  │於97年10月29日，甲○○在其高雄縣路竹鄉之住處，上奇摩拍賣網站，陷於│
│    │錯誤，購買手機1支，並於同年上午10時57分許，在住處附近郵局匯款3150 │
│    │元至上開壬○○之帳戶內，隨即被該詐騙集團提領一空。甲○○事後未收到│
│    │該手機，始知受騙。                                                │
├──┼─────────────────────────────────┤
│ 4  │於97年10月29日上午11時許，丙○○在其臺南縣官田鄉之住處，上YAHOO奇 │
│    │摩網站，陷於錯誤，購買SONY ERICSSON K850I手機1支，並於同日11時21分│
│    │至住處附近郵局，以自動提款機轉帳3000元至上開壬○○之帳戶內，隨即被│
│    │該詐騙集團提領一空。丙○○事後未收到該手機，始知受騙。            │
├──┼─────────────────────────────────┤
│ 5  │於97年10月29日中午12時許，卯○○在高雄縣燕巢鄉之義大醫院內，上YA  │
│    │HOO奇摩拍賣網站，看到上開刊登拍賣江蕙演唱會門票，並有一自稱「王先 │
│    │生」之人以電話告訴卯○○，可直接購買，即要卯○○匯款，致卯○○陷於│
│    │錯誤，乃委請其姊夫於同日14時41分，匯款3800元至上開壬○○之帳戶內，│
│    │隨即被該詐騙集團提領一空。卯○○事後未收到上開門票，始知受騙。    │
├──┼─────────────────────────────────┤
│ 6  │於97年10月29日中午12時許，乙○○在臺中市○○○路之住處，上雅虎奇摩│
│    │拍賣網站，陷於錯誤，購買演唱會門票，並至附近提款機匯款3040元至上開│
│    │壬○○之帳戶內，隨即被該詐騙集團提領一空。乙○○事後未收到該演唱會│
│    │門票，始知受騙。                                                  │
├──┼─────────────────────────────────┤
│ 7  │於97年10月29日中午12時19分許，己○○上奇摩購物網站，陷於錯誤，購買│
│    │1台SONY T700，隨即於同日14時11分許，到臺北市蘭雅郵局，以ATM轉帳500│
│    │0元至上開壬○○之帳戶內，隨即被該詐騙集團提領一空。己○○事後未收 │
│    │到上開貨物，始知受騙。                                            │
├──┼─────────────────────────────────┤
│ 8  │於97年10月29日13時許，丑○○在臺中縣太平市之住處上YAHOO奇摩拍賣網 │
│    │站，陷於錯誤，購買SOGO禮卷，隨即於同日14時22分，到太平市○○路○段│
│    │之7-11便利超商提款機轉帳1萬2460元至上開壬○○之帳戶內，隨即被該詐 │
│    │騙集團提領一空。丑○○事後未收到上開禮卷，始知受騙。              │
├──┼─────────────────────────────────┤
│ 9  │於97年10月29日14時50分許，寅○○在其臺北市之住處，上奇摩拍賣網站，│
│    │陷於錯誤，購買奶粉1箱，並於同日18時30分許，在住處附近提款機匯款   │
│    │4800元至上開壬○○之帳戶內，隨即被該詐騙集團提領一空。寅○○事後未│
│    │收到該禮卷，始知受騙。                                            │
├──┼─────────────────────────────────┤
│ 10 │於97年10月29日14時57分許，子○○上奇摩YAHOO拍賣網站，陷於錯誤，購 │
│    │買SOGO禮卷得標後，隨即於同日15時10分，到臺北市○○區○○路與復興南│
│    │路口之華南銀行提款機，匯出1萬零200元至上開壬○○之帳戶內，隨即被該│
│    │詐騙集團提領一空。子○○因事後未收到上開禮卷，始知受騙。          │
├──┼─────────────────────────────────┤
│ 11 │於97年10月29日15時28分許，丁○在彰化縣和美鎮之住處，上YAHOO奇摩拍 │
│    │賣網站，陷於錯誤，購買王品牛排禮卷，並於同日15時33分許，至其住處匯│
│    │款8100元至上開壬○○之帳戶內，隨即被該詐騙集團提領一空。丁○事後未│
│    │收到該禮卷，始知受騙。                                            │
├──┼─────────────────────────────────┤
│ 12 │於97年10月29日21時許，庚○○在臺中市○區○○○路之住處，上雅虎奇摩│
│    │拍賣網站，陷於錯誤，購買翻譯機1部，並至附近提款機匯款4600元至上開 │
│    │壬○○之帳戶內，隨即被該詐騙集團提領一空。庚○○事後未收到該翻譯機│
│    │，始知受騙。                                                      │
└──┴─────────────────────────────────┘


司法院資訊處製作；財團法人民間司法改革基金會備份。
